臺灣桃園地方法院刑事判決　　　　　　　　　　　　　九十一年度訴字第四八一號
　　公　訴　人　臺灣桃園地方法院檢察署檢察官
　　被　　　告　甲○○
右列被告因妨害公務等案件，經檢察官聲請以簡易判決處刑（九十年度偵字第六六六
四號），及併案審理（九十年度偵字第七六八０號），經本院桃園簡易庭認有刑事訴
訟法第四百五十一條之一第四項但書之情形，改依通常程序審理，本院判決如左：
    主  文
甲○○毀棄公務員職務上掌管之文書，處有期徒刑參月，如易科罰金，以參佰元折算
壹日。
其餘被訴違反能源管理法部分，免訴。
    事  實
一、甲○○因涉嫌未經主管機關許可，以每公升新台幣（下同）十二元或十二點五元
    買入，十五元賣出予陳金波等不特定人之方式，經營經濟部指定之能源產品汽油
    銷售業務，為警於九十年四月二十日下午，在桃園縣龜山鄉○○○路中山高速公
    路林口交流道附近查獲，當場並查扣加油機一台、加油槍二支、皮管二條、儲油
    槽一具、油料約一千公升及帳冊五本，其中除屬文書性質之帳冊五本係由員警查
    扣掌管外，餘均發由甲○○暫為保管，且員警並將甲○○帶回警局偵訊。詎甲○
    ○因認前開由公務員職務上掌管之帳冊非其所有，於當日下午六時許，在桃園縣
    警察局內候訊時，竟趁掌管前開帳冊之員警進行另案偵訊不注意際，基於毀棄公
    務員職務上掌管文書之犯意，將前開置放於警局桌上客觀上仍屬公務員執掌之帳
    冊數頁徒手撕毀，並將已撕毀之帳冊均丟棄於垃圾桶內，且口吐檳榔汁於右揭帳
    冊上，避免為警發覺。嗣有員警林貝嵐發覺甲○○附近之垃圾桶內有遭撕毀之帳
    冊，始發覺上情，並扣得已遭撕毀並丟棄之右揭帳冊數頁，及尚未經毀棄之帳冊
    五本。
二、案經桃園縣警察局移送臺灣桃園地方法院檢察署檢察官聲請簡易判決處刑。
    理  由
壹、本件被告甲○○被訴妨害公務等案件，原經檢察官聲請簡易判決處刑，本院桃園
    簡易庭認有刑事訴訟法第四百五十一條之一第四項但書之情形，改依通常程序審
    理，合先敘明。
貳、妨害公務有罪部分：
一、訊據被告固不否認曾於右揭時地撕毀帳冊並丟棄於警局垃圾桶內，惟矢口否認有
    何上開犯行，辯稱：伊所撕毀之帳冊係從隨身皮包內取出，並非係員警掌管中云
    云。惟查：右揭犯罪事實，業據被告於警訊至本院調查時均自承係其撕毀屬文書
    性質之帳冊並將之丟棄等語不諱，且有證人即發覺前情之員警林貝嵐於本院九十
    一年四月二十六日調查時證稱：扣案之帳冊係在被告營業所櫃子裡找到，因數量
    不多，即由員警保管帶回警局，並將之置放於警局桌上，後來因發覺被告附近之
    垃圾桶內有一些撕毀的紙張上面有檳榔汁，始將之撿起詢問被告為何毀棄等語綦
    詳（本院該日訊問筆錄參照），並有搜索扣押證明筆錄一紙附卷可稽（九十年度
    偵字第六六六四號卷第六頁參照），及上開遭毀棄之帳冊數頁及尚未及毀棄之帳
    冊五本扣案足資佐證，上情堪信為真實。雖被告執詞辯稱前開帳冊非屬公務員職
    務上所掌管之文書云云，惟查：依前開經被告簽名捺按指印之搜索扣押證明筆錄
    記載，右揭帳冊五本係經員警在桃園縣龜山鄉○○○路中山高速公路林口交流道
    附近當場查扣，且非由被告保管，參諸一般員警執行公務之程序，前開帳冊當係
    由執行職務之公務人員所掌管無疑；再者，被告於本院九十一年四月二十六日調
    查時，先陳稱：「當時警察到龜山鄉○○○路中山高速公路林口交流道搜索時，
    就是想查扣那些扣案的帳冊，包括被我撕毀的那幾張估價單，而當時在現場我有
    告訴警察，那些估價單並不是我的，但是警察還是把它拿走。」等語；次改稱：
    那些帳冊本來進警察局時還在伊身上，直至警察做筆錄時，才要伊拿出並說係證
    物後，將該帳冊置放於桌上云云；復辯稱：伊係從隨身手提包內拿出右開帳冊撕
    毀云云，是被告於本院同日訊問時，就右揭帳冊係從何處取出，由何人帶回警局
    之陳述，前後顯相互矛盾，且與前開證人林貝嵐證述及附卷搜索扣押筆錄記載顯
    不相符，被告上開辯解，均顯係事後狡辯卸責之詞，不足採信。本件事證已臻明
    確，被告犯行洵堪認定，應予依法論科。
二、查被告將公務員員警職務上所掌管，屬於扣押物且具文書性質之帳冊，予以撕毀
    並丟棄，核其所為，係犯刑法第一百三十八條之毀棄公務員執掌文書罪。爰審酌
    被告因誤以為扣案物品非其所有即可撕毀，而一時失慮致犯本罪，惟所生損害尚
    非鉅，且已於本院審理時自承犯錯之犯後態度等一切情狀，衡情量處如主文所示
    之刑，並諭知易科罰金之折算標準。至公訴人雖求處有期徒刑六月，惟本院已兼
    顧法、理而量處如主文所示之刑，自無從照准，併此敘明。
參、違反能源管理法免訴部分：
一、公訴意旨另略以：被告自八十九年十二月一日起，在上址查獲地點，設置加油設
    備，以低價買入、高價賣出之方式，經營經濟部指定之能源產品汽油銷售業務，
    因認被告另涉有違反能源管理法第二十條之一罪嫌。
二、按「案件有：四、犯罪後之法律已廢止其刑罰者，應諭知免訴之判決」，刑事訴
    訟法第三百零二條第四款定有明文。
三、經查：本件公訴人認被告上開所為，係犯能源管理法第二十條之一之未經許可而
    經營中央主管機關指定之能源產品之銷售業務罪，雖據被告於警訊至本院調查審
    理時均供承不諱，核與證人即購買汽油之陳金波於警訊時指證相符，並有現場照
    片十二紙、中國石油股份有限公司油品行銷事業部桃竹苗營業處函一紙附卷可稽
    ，及加油機一台、加油槍二支、皮管二條、儲油槽一具、油料約一千公升及帳冊
    五本查扣可資佐證，應堪認定。惟按石油管理法業於九十年十月十一日經修正公
    布，並自同年月十三日起生效施行，且「自本法施行之日起，能源管理法有關石
    油之規定，不再適用」，石油管理法第五十五條亦有明文，則自九十年十月十三
    日起，有關石油之管理，應適用石油管理法規定。而被告上開所為，係違反石油
    管理法第十七條第一項、第二項「經營汽油、柴油或供車輛使用之液化石油氣之
    零售業務者，應設置加油站、加氣站或漁船加油站。但石油煉製業，輸入業或汽
    、柴油批發業供自用加儲油（氣）設施業者或非供車輛使用汽油或柴油之零售，
    不在此限。經營加油站、加氣站或漁船加油站業務者，應向直轄市、縣 (市)主
    管機關申請核准設站；設站完成並經直轄市、縣 (市)主管機關審查合格，報請
    中央主管機關核發加油站、加氣站或漁船加油站經營許可執照後，始得營業」之
    規定，依同法第四十條第一項第二款「有下列各款情事之一者，處新台幣一百萬
    元以上五百萬元以下罰鍰：二、違反第十七條第一項或第二項規定，經營汽、柴
    油或供車輛使用之液化石油氣零售業務」，已屬處以一百萬元以上五百萬元以下
    罰鍰之行政責任，而非刑事責任之屬，是被告二人上開所為，均屬犯罪後之法律
    即石油管理法，已行廢止其能源管理法第二十條之一有關石油部分之刑罰（即改
    依行政罰處理），爰依前開規定，諭知被告免訴之判決。
肆、臺灣桃園地方法院檢察署九十年度偵字第七六八０號其中被告涉嫌違反能源管理
    法案件部分，檢察官認與本件有連續犯之裁判上一罪關係而移送本院併案審理，
    惟本件被告被訴違反能源管理法部分，既經諭知免訴，上開移送併辦之部分，即
    與本件不生裁判上一罪關係，本院無從併予審理，應退回檢察官另行依法處理，
    附此敘明。
據上論斷，應依刑事訴訟法第四百五十一條之一第四項但書第三款、第四百五十二條
、第二百九十九條第一項前段、第三百零二條第四款，刑法第一百三十八條、第四十
一條第一項前段，罰金罰鍰提高標準條例第二條，判決如主文。
中      華      民      國    九十一    年      六      月     十九     日
                                   臺灣桃園地方法院刑事第六庭
                                       審判長法  官  周 政 達
                                             法  官  林 曉 芳
                                             法  官  簡 婉 倫
右正本證明與原本無異。
如不服本判決，應於判決送達後十日內向本院提出上訴狀( 應附繕本 )，上訴於
臺灣高等法院。
                                             書記官  王 泰 元
中      華      民      國    九十一    年      六      月    二十四    日
附錄本案論罪科刑法條：
刑法第一百三十八條
毀棄、損壞或隱匿公務員職務上掌管或委託第三人掌管之文書、圖畫、物
品，或致令不堪用者，處五年以下有期徒刑。
